臺灣高等法院刑事判決
109年度上訴字第140號
上  訴  人    
即  被  告    楊世弘




選任辯護人    李建暲律師（法扶律師）
上列上訴人即被告因家暴公共危險案件，不服臺灣桃園地方法院
一０八年度訴字第五九二號，中華民國一０八年十一月八日第一審
判決（起訴案號：臺灣桃園地方檢察署一０八年度偵字第一三五
八六號），提起上訴，本院判決如下：
    主  文
原判決撤銷。
楊世弘放火燒燬自己所有物，處有期徒刑貳年。
    事  實
一、楊世弘為楊清淞之子，共同居住於桃園市○○區○○路○○○巷○號
    住宅，另其叔楊乾俊住隔壁但內部相通之九號，民國一０八
    年四月廿六日下午十八時許，楊世弘因無業及長期酗酒而與
    楊清淞發生爭吵，先在家門口以木棍砸自有機車後，又至三
    樓自己房內砸床及桌椅，經家人報警將其驅離，於十九時許
    楊世弘再折返回自己三樓房內繼續砸毀房內自有物品，旋竟
    以打火機點燃房間內窗簾，致窗簾起火燃燒後，燒及房間紗
    窗、窗戶下方牆壁壁紙及砸置於窗下之電腦主機。幸因楊乾
    俊察覺突無砸聲前往查看，見楊世弘立於房門，房內濃煙竄
    出，即持滅火器撲滅火勢並報警處理，故僅有窗簾嚴重受熱
    、碳化，窗戶局部燒損，窗戶下方之壁紙及電腦主機則均遭
    燒損、燻黑而未釀大禍。
二、案經楊乾俊、楊清淞訴由桃園市政府警察局中壢分局報告臺
    灣桃園地方檢察署檢察官偵查起訴。
    理  由
一、按被告以外之人於審判外之言詞或書面陳述，除法律有規定
    者外，不得作為證據，刑事訴訟法第一百五十九條第一項固
    定有明文。惟被告以外之人於審判外之陳述，雖不符同法第
    一百五十九條之一至之四規定，而經當事人於審判程序同意
    作為證據，法院審酌該言詞陳述或書面陳述作成時之情況，
    認為適當者，亦得為證據。又當事人、代理人或辯護人於法
    院調查證據時，知有第一百五十九條第一項不得為證據之情
    形，而未於言詞辯論終結前聲明異議者，視為有前項之同意
    ，同法第一百五十九條之五規定甚明。查本案證人即告訴人
    楊清淞、楊乾俊於警詢或偵查中之陳述，固係審判外之言詞
    陳述，惟被告及其辯護人迄至本院言詞辯論終結前，均未聲
    明異議，本院審酌上開證人之證述均在自由意志下陳述，並
    與消防局勘察調查之事證相符，作為被告犯罪證據，應屬適
    當，依同法第一百五十九條之五規定，均應具有證據能力。
    至其餘認定本案犯罪事實之非供述證據，亦查無違反法定程
    序取得之情，依刑事訴訟法第一百五十八條之四規定反面解
    釋，亦具有證據能力。
二、上開事實，業經被告楊世弘自始供承不諱，核與證人即告訴
    人楊乾俊、楊清淞於警詢、偵訊時證述情節均相符合，可堪
    採信。又本件起火之原因經桃園市政府消防局火災調查科鑑
    識人員進行勘察、調查結果認：燃燒後之狀況為桃園市○○區
    ○○路○○○巷○號三樓房間有局部燒損情形，燒損面積約一平方
    公尺，房間內西側窗戶、窗簾下方壁紙、電腦主機均有局部
    燒損、燻黑，西側窗戶窗簾則嚴重受熱、碳化、燒失。起火
    處是房間西側窗戶處，起火原因係縱火等情，並有火災現場
    照片及桃園市政府消防局火災原因調查鑑定書一件在卷可稽
    。是被告有在上開房間內進行放火之行為，燒燬其自有房內
    紗窗、窗戶下方牆壁部分壁紙及電腦主機，事證已臻明確，
    被告犯行洵堪認定，自應依法論科。
三、核被告所為，係犯刑法第一百七十五條第二項放火燒燬自己
    所有物之罪。起訴書認被告係犯同法第一百七十三條第三項
    、第一項之放火燒燬現供人使用住宅未遂罪，雖非無見，惟
    按刑法第一百七十三條第一項之放火罪，行為人須對於目的
    物（即現供人使用之住宅）有燒燬之故意，亦即其對於放火
    行為有使目的物燒燬（全部或一部喪失效用）一事有所認識
    ，因此基於放火燒燬房屋之犯罪故意而著手實施放火行為。
    本案被告雖坦認放火，但否認其有燒房子之意，如前所述，
    被告係於砸毀房內自有物品時，即以打火機點燃窗簾，人並
    立於房門口觀看，既未使用其他助燃劑，亦未點燃房內其他
    易燃之衣物、床單、床墊或其他雜物，助長火勢以遂行，亦
    未離去現場以免自陷危險，惟竟仍立於房門口觀看，經其叔
    發現滅火後，其方下樓，衡情應係為燒燬房內自有窗簾而延
    及紗窗及窗下牆壁部分壁紙與電腦主機，是其辯稱無燒建築
    物之意，既堪採信，起訴法條應予變更。被告上訴否認燒建
    築物犯意，乃有理由，原審亦論以放火燒燬現供人使用住宅
    未遂罪，即有未洽，應由本院撤銷改判。　　　　
四、爰審酌被告僅有一交通過失傷害及施用安非他命為觀察勒戒
    之紀錄，素行尚佳，惟自一０五年間起即因酒精及安非他命
    濫用引發非特定精神病，多次施暴經家人送往桃園療養院住
    院就診（訴卷㈠第五九～一二一頁病歷）；五專肄業、未婚、
    無業、與父母同住之學經歷及家庭生活狀況，本案因細故與
    父勃谿相向，率爾砸毀物品並放火燒房內窗簾，罔顧法制並
    危及他人生命財產安全甚巨，影響公共安全非輕，幸經及時
    撲滅火勢，致未釀嚴重災害，自應受相當程度之刑事非難。
    惟念及被告坦承犯行，犯後態度尚可，兼衡本件犯行所生危
    害程度等一切情狀，乃量處如主文所示之刑。至被告所有供
    本件放火使用之打火機一個，因未扣案，不知尚存否，且價
    值低微，復欠缺刑法上之重要性，乃不予宣告沒收，附此敘
    明。
五、據上論斷，應依刑事訴訟法第三百六十九條第一項前段、第
    三百六十四條、第二百九十九條第一項前段、第三百條，刑
    法第一百七十五條第二項、第三十八條之二第二項，刑法施
    行法第一條之一，判決如主文。 
本案經檢察官何嘉仁到庭執行職務。
中　　華　　民　　國　一０九　年　  三  　月　 廿六 　日
                  刑事第四庭審判長法　官  陳筱珮
                                  法　官  羅郁婷
                                  法　官  陳玉雲
以上正本證明與原本無異。
被告不得上訴。
檢察官如不服本判決，應於收受送達後20日內向本院提出上訴書
狀，其未敘述上訴之理由者並得於提起上訴後20日內向本院補提
理由書（均須按他造當事人之人數附繕本）「切勿逕送上級法院
」。
                                  書記官  蔡麗春
中　　華　　民　　國　一０九　年　  三  　月　 廿六 　日

中華民國刑法第175條
放火燒燬前二條以外之他人所有物，致生公共危險者，處1 年以
上7 年以下有期徒刑。
放火燒燬前二條以外之自己所有物，致生公共危險者，處3 年以
下有期徒刑。
失火燒燬前二條以外之物，致生公共危險者，處拘役或9 千元以
下罰金。